---
title: "mycar_prefer"
author: "PYB"
date: '2021 1 14 '
output: html_document
---

```{r setup, include=FALSE}
knitr::opts_chunk$set(echo = TRUE)
```

## 신차 색상 고객 선호도 분석
YB자동차 제조업체에서 신차 출시 전에 우수고객 초청행사에서 색상 선호도를 조사했다.

총 5가지 색상이 있는데, 이 색상들에 대한 고객들의 선호도가 같은가를 분석한다
따라서 카이제곱의 적합도 검정을 실시한다.

귀무가설: 새롭게 출시되는 신차의 색상에 대한 고객의 선호도에 차이가 없다.

대립가설: 새롭게 출시되는 신차의 색상에 대한 고객의 선호도에 차이가 있다.

(유의확률, a = 0.05)

### 1. 필요한 패키지 설치 및 로드
Hmisc 패키지: 빈도와 비율의 기술통계량 분석을 한 번에 해주는 기능

prettyR 패키지: 데이터 테이블의 빈도분석 중심의 기술통계량 분석을 한 번에 해주는 기능
```{r}
# 빈도와 비율의 기술통계량 분석 패키지
library(Hmisc)

# 데이터 테이블의 빈도분석 중심의 기술통계량 분석 패키지
library(prettyR)
```

### 2. 데이터 불러오기
대괄호[] 안에 숫자를 넣으면 열 번호에 해당되는 데이터를 보여준다.

(1: 검정색, 2: 흰색, 3: 쥐색, 4: 연청색, 5: 연녹색)
```{r}
mycar <- read.csv("C:/Users/user/Desktop/R/Practice/ubion/mycar.csv", header = T)

# 실습 데이터 읽기
table(mycar$color) # 색상 빈도 확인
table(mycar[2]) # 2열 빈도 확인
```

### 3. 항목별(color) 빈도/비율 출력
table(): 데이터의 변수의 값(범주)별 **빈도** 출력

prop.table(): 데이터의 변수의 값(범주)별 **구성비율** 출력
```{r}
prop.table(table(mycar$color)) # 색상 비율 확인
prop.table(table(mycar[2])) # 2열 비율 확인
prop.table(table(mycar[2])) * 100 # 색상 백분율 확인
round(prop.table(table(mycar[2])) * 100, 1) # 소수 첫째자리까지 반올림

```

### 4. 데이터 프레임 작성
```{r}
surveyFreq <- c(table(mycar$color)) # 항목별(color) 빈도수
surveyProp <- c(round(prop.table(table(mycar$color)) * 100, 1)) # 항목별(color) 백분율
surveytable <- data.frame(Freq = surveyFreq, Prop = surveyProp)
surveytable
```


### 5. 기술통계량 분석
```{r}
# 기술통계량 추출
describe(mycar)
describe(mycar$color)

# 빈도와 백분율을 테이블 형식으로 추출
freq(mycar) 
freq(mycar$color)
```

### 6. 카이제곱 검정
유의확률(p-값 = 0.0002371) 값이 유의수준(a = 0.05)보다 작으므로 귀무가설을 기각한다.

따라서 신차의 색상에 대한 고객들의 선호도는 유의미한 차이가 있다고 할 수 있다.
```{r}
chisq.test(surveyFreq)
```
