---
title: "Status by Age and Gender Metabolic Syndrome Risk factors"
author: "PYB"
date: '2021 2 23 '
output: html_document
---

```{r setup, include=FALSE}
knitr::opts_chunk$set(echo = TRUE)
```

## **연령별, 성별 대사증후군 위험요인별 현황**

#### [분석문제]
 대사증후군에는 5가지의 위험요소들이 있다. 바로 '고혈압', '고혈당', '고중성지방 혈증', '낮은 고밀도지단백 콜레스테롤' 그리고 '중심비만'이다.  
이 중 3가지 이상을 한 개인이 가지고 있는 것을 대사증후군(metabolic syndrome)이라고 한다.  
쉽게 말해 대사증후군은 여러 가지 성인병이 복합적으로 나타나는 증상이다.  
전 세계의 성인 대사증후군 유병률이 20~25%이며 미국은 35%까지 보고된 바 있다. 따라서 현재 전 세계가 대사증후군의 범유행을 겪고 있다고 볼 수 있다.

따라서 시간, 연령별, 성별에 따른 대사증후군 위험요인별 변화와 특징을 파악하는 것이 이번 분석의 목표이다.

1. 시간에 따른 대사증후군 위험요인별 변화 (시계열 그래프)
1. 18년 성별 대사증후군 위험요인 순위(막대 그래프)
1. 18년 성별 '높은혈압'이 가장 높은 비율을 차지하는 연령대(top3, 막대 그래프)
1. 전체 기준으로 20대의 대사증후군 위험요인 순위(시계열 그래프)
1. 전체 기준으로 50대의 대사증후군 위험요인 순위(시계열 그래프)

### 1. 필요한 패키지 불러오기
```{r}
library(dplyr)
library(readxl)
library(ggplot2)
library(reshape2)
library(plotly)
```

```{r, eval = F}
list.files()
```
### 2. 시간에 따른 대사증후군 위험요인별 변화 (시계열 그래프)
```{r}
raw_time <- read_excel("medical_total.xlsx",
                        range = "C2:H8")
class(raw_time)
str(raw_time)
head(raw_time)
raw_time <- rename(raw_time, year = 시점) # 변수명 변경

time <- melt(raw_time, id = "year")
head(time)

time <- rename(time, risk_factor = variable, per = value) # 변수명 변경
str(time)
time$year <- as.numeric(time$year)
time$risk_factor <- as.character(time$risk_factor)

p <- ggplot(data = time, aes(x = year, y = per, col = risk_factor)) +
  geom_line(size = 0.6, aes(linetype = risk_factor)) + 
  ggtitle("대사증후군 위험요인별 변화(13년 ~ 18년)") +  # 그래프 제목 설정
  theme_bw() + 
  theme(plot.title = element_text(face = "bold", # 그래프 제목 서식
                                  size = 15),
        legend.title = element_blank()) # 범례 제목 제거
p
ggplotly(p)
```

**[분석결과]**  
대사증후군 위험요인은 꾸준히 증가하고 있음을 알 수 있다. 특히나 2017년부터 급증하는 모습을 보이면서 '높은혈압'이 가장 높은 부문을 차지하고 있다.

### 3. 18년 성별 대사증후군 위험요인 순위(막대 그래프)
```{r}
raw_data <- read_excel("medical_18(비율).xlsx",
                       range = "A2:G5")
raw_data <- raw_data[-1, -2]
raw_data

data <- melt(raw_data, id = "성별(1)")
data <- rename(data, sex = "성별(1)", risk_factor = variable, per = value)
data
str(data)

data$per <- as.numeric(data$per)

ggplot(data = data, aes(x = risk_factor, y = per, fill = sex)) +
  geom_col() + 
  facet_grid(~sex) + # 집단 간 비교를 위한 화면분할
  ggtitle("18년 성별 위험요인 순위") + 
  xlab("위험요인") +
  ylab("비율(%)") +
  theme(plot.title = element_text(face = "bold",
                                  size = 20,
                                  hjust = 0.5),
        axis.title.x = element_blank(),
        axis.text.x = element_text(hjust = 1,
                                   angle = 20),
        legend.position = "none")
```

**[분석결과]**
2018년 대사증후군 위험요인의 비율을 성별 집단으로 분할하여 막대 그래프로 나타냈다.  
남녀의 공통점은 높은혈압과 그 다음 순위로는 높은 혈당이 가장 높은 비율을 차지 한다는 것이다.  반면 남성에서는 낮은 HDL 콜레스테롤 혈증이, 여성에서는 복부미만이 낮은 순위를 보이고 있다.

### 4. 18년 성별 '높은혈압'이 가장 높은 비율을 차지하는 연령대(top3, 막대 그래프)
```{r}
raw_high_blood <- read_excel("medical_18_high.xlsx",
                             range = "A2:D35")
raw_high_blood <- raw_high_blood[-1, -3]
high_blood <- rename(raw_high_blood, sex = '성별(1)', ageg = '연령별(1)', high_bp = 높은혈압)
str(high_blood)
high_blood$high_bp <- as.numeric(high_blood$high_bp)

## (1) 남자 데이터 추출
high_bp <- c(high_blood[1, 3],
                  high_blood[2, 3],
                  high_blood[3, 3] + high_blood[4, 3],
                  high_blood[5, 3] + high_blood[6, 3],
                  high_blood[7, 3] + high_blood[8, 3],
                  high_blood[9, 3] + high_blood[10, 3],
                  high_blood[11, 3] + high_blood[12, 3],
                  high_blood[13, 3] + high_blood[14, 3],
                  high_blood[15, 3] + high_blood[16, 3])
class(high_bp)
high_bp <- as.numeric(high_bp)

sex <- rep("남자", 9)
ageg <- rep(c("총", "19세 이하", "20대", "30대", "40대", "50대", "60대", "70대", "80대 이상"))

male <- data.frame(sex, ageg, high_bp)
male <- male %>% 
  filter(ageg != "총") %>% 
  arrange(desc(high_bp)) %>% 
  mutate(per = round(high_bp / 1438467 * 100, 1)) %>%
  head(3)
male

## (2) 여자 데이터 추출
high_bp <- c(high_blood[17, 3],
                    high_blood[18, 3],
                    high_blood[19, 3] + high_blood[20, 3],
                    high_blood[21, 3] + high_blood[22, 3],
                    high_blood[23, 3] + high_blood[24, 3],
                    high_blood[25, 3] + high_blood[26, 3],
                    high_blood[27, 3] + high_blood[28, 3],
                    high_blood[29, 3] + high_blood[30, 3],
                    high_blood[31, 3] + high_blood[32, 3])
high_bp <- as.numeric(high_bp)

sex <- rep("여자", 9)

female <- data.frame(sex, ageg, high_bp)
female <- female %>% 
  filter(ageg != "총") %>% 
  arrange(desc(high_bp)) %>% 
  mutate(per = round(high_bp / 1021417 * 100, 1)) %>% 
  head(3)
female

## (3) 데이터 합치기
sex_18 <- bind_rows(male, female)

## (4) 그래프 그리기
ggplot(data = sex_18, aes(x = ageg, y = per, fill = sex)) +
  geom_col()+
  facet_grid(~sex) + 
  ggtitle("18년 성별 높은혈압이 많은 연령대 Top3") +
  theme_bw() +
  ylab("비율(%)") + 
  theme(plot.title = element_text(face = "bold",
                                  size = 16,
                                  hjust = 0.5),
        legend.position = "none",
        axis.title.x = element_blank())
```

**[분석결과]**
2018년 성별에 따른 높은 혈압이 많은 연령대 Top3를 선정하였다. 두 집단 공통적으로 중장년층에 많이 분포해있음을 할 수 있다. 남성의 경우에는 40대와 60대의 비율이 비슷하면서 최상위를 차지하고 있다. 여성의 경우에는 60대가 앞도적으로 많음을 알 수 있다.

### 5. 13~18년 20대의 대사증후군 위험요인 변화(선 그래프)
```{r}
raw_medical <- read_excel("medical_ageg.xlsx")

## 20대 데이터 분석
raw_20 <- raw_medical %>% 
  filter(연령별 %in% c('20 ~ 24세', '25 ~ 29세')) %>% 
  arrange(desc(시점), 대사증후군위험요인별)
raw_20 <- rename(raw_20, year = 시점, ageg = 연령별, risk_factor = 대사증후군위험요인별, num = '인원 (명)')

## 패키지 로드
library(stringr)

## 연령대 재분할
raw_20$ageg <- raw_20$ageg %>%
  strsplit("~") %>% # '~' 기준으로 문자 분리 (리스트 형태로 반환됨)
  sapply("[[", 1) %>% # 각 리스트에서 첫 번째 값만 가져옴
  str_trim %>% # 공백 제거
  as.numeric %>%  # 변수 타입 변경
  cut(breaks = c(-Inf, seq(10, 90, by = 10), Inf), # breaks: 구간수
      labels = paste0(seq(0, 90, by = 10), "대"), right = F) # labels: 구간 이름

## 시점/연령/위험요인별 인원 합계
data_20 <- raw_20 %>% group_by(year, ageg, risk_factor) %>%
  summarise(sum = sum(num), .groups = "drop")

## 선 그래프 작성
ggplot(data = data_20, aes(x = year, y = sum, col = risk_factor, group = risk_factor)) +
  geom_line(size = 0.6, aes(linetype = risk_factor)) + 
  geom_point() + 
  theme_bw() + 
  ggtitle("13년~18년 20대의 대사증후군 위험요인 변화") +
  theme(plot.title = element_text(face = "bold",
                                  hjust = 0.5,
                                  size = 17),
        legend.title = element_blank()) +
  scale_y_continuous(labels = scales::comma)
```

**[분석결과]**
2013년부터 2018년까지 20대의 대사증후군 위험요인의 변화를 시계열 그래프로 나타냈다. 20대는 높은혈압이 높은 수치를 나타내고 있으며 모든 5개 요인들이 2017년을 기점으로 상당히 감소했음을 알 수 있다.

### 6. 13~18년 50대의 대사증후군 위험요인 변화(선 그래프)
```{r}
## 50대 데이터 분석
raw_50 <- raw_medical %>% 
  filter(연령별 %in% c('50 ~ 54세', '55 ~ 59세')) %>% 
  arrange(desc(시점), 대사증후군위험요인별)
raw_50 <- rename(raw_50, year = 시점, ageg = 연령별, risk_factor = 대사증후군위험요인별, num = '인원 (명)')

## 패키지 로드
library(stringr)

## 연령대 재분할
raw_50$ageg <- raw_50$ageg %>%
  strsplit("~") %>% # '~' 기준으로 문자 분리 (리스트 형태로 반환됨)
  sapply("[[", 1) %>% # 각 리스트에서 첫 번째 값만 가져옴
  str_trim %>% # 공백 제거
  as.numeric %>%  # 변수 타입 변경
  cut(breaks = c(-Inf, seq(10, 90, by = 10), Inf), # breaks: 구간수
      labels = paste0(seq(0, 90, by = 10), "대"), right = F) # labels: 구간 이름

## 시점/연령/위험요인별 인원 합계
data_50 <- raw_50 %>% group_by(year, ageg, risk_factor) %>%
  summarise(sum = sum(num), .groups = "drop")

## 선 그래프 작성
ggplot(data = data_50, aes(x = year, y = sum, col = risk_factor, group = risk_factor)) +
  geom_line(size = 0.6, aes(linetype = risk_factor)) + 
  geom_point() + 
  theme_bw() + 
  ggtitle("13년~18년 50대의 대사증후군 위험요인 변화") +
  theme(plot.title = element_text(face = "bold",
                                  hjust = 0.5,
                                  size = 17),
        legend.title = element_blank()) +
  scale_y_continuous(labels = scales::comma)
```

**[분석결과]**
2013년부터 2018년까지 50대의 대사증후군 위험요인의 변화를 시계열 그래프로 나타냈다. 50대 또한 높은혈압이 높은 수치를 나타내고 있으며 모든 5개 요인들이 2017년을 기점으로 상당히 감소했음을 알 수 있다.
